【裁判字號】    99,訴,665
【裁判日期】    990621
【裁判案由】    遷讓房屋等
【裁判全文】
臺灣桃園地方法院民事判決               99年度訴字第665號
原      告  丙○○
訴訟代理人  吳尚昆律師
複  代理人  李怡卿律師
被      告  乙○○
            甲○○
上列當事人間請求遷讓房屋等事件，本院於民國99年6 月7 日言
詞辯論終結，判決如下：
    主  文
被告應將坐落桃園縣楊梅鎮○○段第七四之九地號土地上之同段
第一○八○建號，門牌號碼為桃園縣楊梅鎮○○街三十二號之房
屋遷讓交還原告。
被告應自民國九十九年五月十一日起至遷讓交還前項所示房屋之
日止，按月給付原告新臺幣柒仟壹佰玖拾陸元。
原告其餘之訴駁回。
訴訟費用由被告負擔。
本判決第一項於原告以新臺幣貳拾陸萬元供擔保，得為假執行。
本判決第二項於原告各於到期後，以新臺幣仟元供擔保，各得
為假執行。
原告其餘假執行之聲請駁回。
    事  實  及  理  由
甲、原告起訴主張，原告前於民國98年11月間拍定取得坐落桃園
    縣楊梅鎮○○段74之9 地號土地（下稱系爭土地）暨其上同
    段第1080建號即門牌號碼桃園縣楊梅鎮○○街32號之建物（
    下稱系爭房屋）之所有權。詎系爭被告無正當權源，竟占用
    系爭房屋迄今，甚至要求補償搬遷費其等始願遷離，屢經協
    調仍無結果；原告經委請律師於99年4 月12日寄發99寬尚法
    字第99041202號函催請被告遷讓系爭房屋，亦未獲置理，原
    告自得依民法第767 條之規定請求被告返還系爭房屋。又被
    告既無權占有系爭房屋及系爭土地地而受有相當於租金之不
    當得利，則原告亦得依民法第179 條之規定，請求被告給付
    相當於租金之損害賠償。而本件相當於租金之損害賠償金額
    計算方式，依土地法第97條之規定，不應超過土地及建物申
    報總價額年息10% ；系爭土地99年1 月之申報地價為每平方
    公尺新臺幣（下同）8,498.4 元，被告所用之面積為248 平
    方公尺，系爭房屋課稅現值為770,900 元，合計系爭房屋及
    土地現值為2,878,503 元（計算式：申報地價8,498.4 元×
    面積248 平方公尺＋房屋課稅現值770,900 元＝2,878,503
    元，小數點以下捨去，下同），故被告每月所應給付相當於
    租金之損害賠償金額為23,987元（計算式：2,878,503 元×
    10% ÷12個月＝23,987元）。綜上所述，爰依法提起本件訴
    訟等語。並為訴之聲明：被告應將系爭房屋全部騰空返還原
    告，並應自起訴狀繕本送達翌日起至返還前開建物之日止，
    按月給付原告23,987元。原告並願供擔保，請准宣告假執行
    。
乙、被告則以：原告於99年3 月間曾同意被告於同年6 月底前遷
    出系爭房屋即可，並願給付被告20萬元搬遷費，且被告可拆
    走系爭房屋內之廚具、水塔及馬達，惟原告於翌日反悔。現
    若被告找到其他得供居住之房屋，且原告亦願提供搬遷費，
    則被告同意搬遷等語，資為抗辯，並為答辯聲明：駁回原告
    之訴。
丙、得心證之理由：
一、按訴狀送達後，原告不得將原訴變更或追加他訴，但擴張或
    減縮應受判決事項之聲明者，不在此限，民事訴訟法第255
    條第1 項第3 款定有明文。經查，本件原告起訴時其訴之聲
    明第1 項初為請求被告應將系爭房屋全部騰空返還予原告，
    並應自起訴狀繕本送達翌日起至返還前開建物之日止，按月
    給付原告72,084元。嗣於訴狀繕本送達被告後，原告不變更
    其訴訟標的而變更其第2 項訴之聲明為如上所述。核原告此
    部分所為訴之變更，僅屬減縮應受判決事項之聲明，揆諸上
    開規定，應予准許，此先敘明。
二、經查，原告所主張其現為系爭土地及房屋所有權人之事實，
    業據提出土地及建物之登記第二類謄本、桃園縣政府地方稅
    務局房屋稅籍證明書附卷可稽（均為影本，見本院卷第5 頁
    至第8 頁、第12頁、第13頁），並為被告所不爭執，已堪信
    為真實。
三、次查，原告所主張被告無正當權源，占有原告所有之系爭房
    屋之事實，雖為被告所否認，並辯稱原告於99年3 月間曾同
    意被告於同年6 月底前遷出系爭房屋即可，並願給付被告20
    萬元搬遷費，且被告可拆走系爭房屋內之廚具、水塔及馬達
    等語。然被告就此部分之事實，並未能舉出證據以實其說，
    又為原告所否認，自難採信。則被告係無權占有系爭房屋之
    事實，即已足堪認定無誤。
四、按所有人對於無權占有或侵奪其所有物者，得請求返還之。
    對於妨害其所有權者，得請求除去之。有妨害其所有權之虞
    者，得請求防止之，民法第767 條定有明文。本件原告既為
    系爭房屋之所有權人，而被告則不能證明其占有系爭房屋係
    有何正當權源存在，揆諸上揭法律規定，原告請求被告將系
    爭房屋遷讓返還原告，自屬有據。
五、再按無法律上之原因而受利益，致他人受損害者，應返還其
    利益，民法第179 條前段定有明文。且按依不當得利之法則
    請求返還不當得利，以無法律上之原因而受利益，致他人受
    有損害為其要件，故其得請求返還之範圍，應以對方所受之
    利益為度，非以請求人所受損害若干為準，無權占有他人土
    地，可能獲得相當於租金之利益為社會通常之觀念，最高法
    院亦著有61年台上字第1695號判例可稽。本件被告既無權占
    有原告所有之系爭房屋，而系爭房屋又坐落在系爭土地上，
    則被告自亦屬無權占有原告所有之系爭土地無誤，且被告之
    占有復無法律上原因，則依上揭法律規定及最高法院判例意
    旨，原告請求被告自本件起訴狀繕本送達翌日起至返還系爭
    房屋之日止，按月給付原告相當於租金之不當得利，自亦於
    法有據。
六、另按城市地方房屋之租金，以不超過土地及其建築物申報總
    價年息10% 為限；第97條、第99條及第101 條之規定，於租
    用基地建築房屋均準用之，土地法第97條第1 項、第105 條
    定有明文。上開規定為強制規定，則原告所得請求被告返還
    相當於租金之不當得利部分，自應受上開法律規定之拘束。
    就此部分原告雖主張應以系爭土地申報總價額年息及系爭房
    屋課稅現值之10% 為計算標準，惟本院審酌被告占用系爭房
    屋及土地係作為住家使用、系爭房屋及土地所坐落之位置、
    面積大小、現今社會經濟狀況及依前述登記謄本、房屋稅籍
    證明書所示，系爭土地面積為248 平方公尺，99年1 月迄今
    之申報地價為每平方公尺8,498.4 元，系爭房屋課稅現值則
    為770,900 元等一切情事，認原告據以請求之計算標準尚嫌
    過高，應以系爭土地申報總價額與系爭房屋課稅現值之年息
    3%為計算標準，始較適當。準此，原告所得請求被告於本件
    起訴狀繕本送達翌日即99年5 月11日起（見本院卷第17頁、
    第18頁送達證書所載）至返還所占有之系爭房屋及土地之日
    止，按月給付原告之不當得利金額應為7,196 元（計算式：
    248 平方公尺×8,498.4 元/ 平方公尺×3%÷12＝7,196 元
    ），原告逾此金額所為不當得利之主張，即無足採。
七、從而，原告基於民法物上請求權及不當得利規定之法律關係
    ，請求被告將系爭房屋遷讓返還原告，另應自99年5 月11日
    起至返還系爭房屋之日止，按月給付原告7,196 元，均為有
    理由，應予准許。原告逾上開範圍之請求，則為無理由，應
    予駁回。
八、本件原告陳明願供擔保以代釋明，聲請宣告假執行，就其勝
    訴部分，經核無不合，爰酌定相當擔保金額准許之；至其敗
    訴部分，其假執行之聲請，已失所附麗，應予駁回。
據上論結，本件原告之訴為一部有理由，一部無理由，依民事訴
訟法第79條、第85條第1 項前段、第390 條第2 項，判決如主文
。
中    華    民    國    99    年    6     月    21    日
              民事第二庭    法  官  張震武
以上正本係照原本作成
如對本判決上訴，須於判決送達後20日內向本院提出上訴狀
中    華    民    國    99    年    6     月    21    日
                            書記官  顏伯儒

司法院資訊處製作；財團法人民間司法改革基金會備份。
